【裁判字號】    98,抗,291
【裁判日期】    990125
【裁判案由】    解除契約等
【裁判全文】
臺灣高等法院高雄分院民事裁定           98年度抗字第291號
抗  告  人  甲○○○○○○○○.
（即原告）
代  理  人  陳彥希律師
            林哲誠律師
相  對  人  嘉信遊艇股份有限公司
（即被告）
法定代理人  乙○○
代  理  人  黃建隆律師
上列當事人間請求解除契約等事件，抗告人聲明拒卻鑑定人，對
於中華民國98年9 月25日台灣高雄地方法院95年度訴字第1266號
所為裁定提起抗告，本院裁定如下：
    主  文
抗告駁回。
抗告訴訟費用由抗告人負擔。
    理  由
一、查抗告人之代理人於本院民國98年12月17日準備程序雖未提
    出委任書而為訴訟行為，惟嗣後已補提委任書並追認準備程
    序所為之訴訟行為，於法並無不合，合先敘明。
二、本件抗告意旨略以：相對人為國內最大遊艇公司且為遊艇公
    會之會員，相對人現任董事龔炳煌曾為該公會理事長，現任
    董事何妙娟亦曾擔任該會理事，相對人與遊艇公會關係極為
    密切，具有影響遊艇公會鑑定結果之影響力，由遊艇公會進
    行本件之鑑定工作，顯有偏頗之虞，並不適當。又抗告人在
    原法院推薦由英國籍Mr.James Hammond鑑定，惟原法院並沒
    有說明不採的理由，抗告人依民事訴訟法之規定既負有舉證
    義務，抗告人願負擔所需之翻譯費用。因此，關於鑑定人之
    選擇，自應尊重抗告人之意見。爰聲明拒卻遊艇公會為本件
    鑑定人，聲請由英國籍Mr.James Hammond鑑定。原裁定駁回
    抗告人拒卻遊艇公會為鑑定人之聲明，認事用法，皆有未合
    ，應予廢棄等語。
三、按依民事訴訟法第331 條第1 項關於當事人得依聲請法官迴
    避之原因拒卻鑑定人之規定，當事人即得依同法第33條第1
    項第2 款所定聲請法官迴避之原因，以足認鑑定人執行鑑定
    職務有偏頗之虞而聲明拒卻鑑定人。所謂「足認鑑定人執行
    鑑定職務有偏頗之虞」，應以鑑定人對於該訴訟事件之訴訟
    標的有特別利害關係，或與當事人之一造有密切之交誼或嫌
    怨，或基於其他情形，客觀上難期鑑定人為公正、誠實之鑑
    定者為其原因事實，若僅憑當事人之主觀臆測，則不得謂鑑
    定人有偏頗之虞（參見最高法院69年台抗字第457 號判例意
    旨、同院98年度台抗字第826 號裁定意旨）。
四、原法院裁定以：本件兩造間請求解除契約損害賠償等事件，
    其主要爭執在於瑕疪之是否存在與該瑕疪之修補所需費用，
    而就瑕疪修補所需費用部分，抗告人雖提出其於起訴前自行
    委由第三人ZUCKER & PARTNER所製作之鑑定報告為據，然為
    相對人所爭執，兩造就此瑕疪存在及修補所需費用既有爭議
    ，法院為確認該瑕疪若存在時所需修補費用為若干部分，自
    有再送請鑑定以供審酌研判之必要。又為符合本件受鑑定標
    的即遊艇之特殊性，自宜選任就遊艇建造具有相關專業知識
    之機構或單位較為適當。經分別函請抗告人主張之個人Mr.
    James Hammond 、國立成功大學系統及船舶機電工程學系，
    原法院依職權查知之財團法人聯合船舶計發展中心（下稱聯
    合船舶中心）、經濟部技術處、交通部航政司、財團法人中
    國驗船中心、遊艇公會、台灣國際造船有限公司、台灣區造
    船工業同業公會等單位就本件鑑定事宜表示意見結果，其中
    Mr.James Hammond及遊艇公會均表示同意擔任鑑定人；而國
    立成功大學系統及船舶機電工程學系則表示其非專業驗船協
    會，不提供鑑定服務；聯合船舶中心雖曾受託鑑定，但經抗
    告人聲明拒卻並經本院駁回後，抗告人不服提起抗告，經台
    灣高等法院高雄分院認並非適宜而廢棄並發回本院；經濟部
    技術處表示其為幕僚單位，無受理此項業務；交通部航政司
    則轉請高雄港務局表示意見後，該局表示無能力受託鑑定而
    建請洽詢台灣區造船同業公會；財團法人中國驗船中心表示
    其業務範圍僅限於船舶之檢驗，無法就修理費用提供服務；
    台灣國際造船有限公司表示並無修造遊艇實績，無法受託，
    並建請洽詢財團法人中國驗船中心及遊艇公會；台灣區造船
    工業同業公會表示無法僅依照片為鑑定。可見就鑑定事宜，
    僅有Mr.James Hammond及遊艇公會可供擇定，其餘機構或單
    位則無法受理或不適當。原法院斟酌鑑定之主要內容為修補
    瑕疪所需費用為若干，且係以抗告人所提鑑定報告為基礎就
    修補事宜為鑑定，則就鑑定人選部分，考量其專業、所需時
    間及所在地點，並嗣後如有需詢問時之方便性等，認以交由
    遊艇公會為鑑定，較為適當。抗告人雖以相對人為遊艇公會
    之會員，且其現任董事龔炳煌曾為該公會理事長，現任董事
    何妙娟亦曾擔任該會理事，顯見關係極為密切，自難期該公
    之會之鑑定能公允，且有執行職務有偏頗之虞之情事為由聲
    明拒卻。但此項會員及曾任理事之關係，僅為一般會員與所
    屬社團間之關係，尚難遽以認定會之鑑定即有偏頗之虞之依
    據，抗告人此項論據，自屬臆測之詞。又本件鑑定係以抗告
    人所提鑑定報告為基礎，並僅鑑定該鑑定報告所示瑕疪存在
    時所需修補費用為若干，其鑑定之範圍明確，且僅涉及修補
    費用之判斷，鑑定結果須經兩造之攻防辯論及法院之審酌認
    定，況此項鑑定結果與遊艇公會並無任何訴訟上之利害關係
    ，自無從在尚未鑑定前即以上開會員關係存在，即懷疑其有
    為不公平鑑定之偏頗情事等詞，因而駁回抗告人拒卻遊艇公
    會為鑑定人之聲明，經核於法洵無違誤。抗告人雖謂其在原
    法院聲請由英國籍Mr.James Hammond鑑定，惟原法院並沒有
    說明不採的理由，抗告人並願負擔所需之翻譯費用云云，惟
    查遊艇結構複雜，如由Mr.James Hammond單一個人就遊艇全
    部結構作判斷，究不如遊艇公會設施完善所為鑑定較精確，
    況依民事訴訟法第335 條第3 項規定，鑑定書須說明者，得
    命鑑定人到場說明，Mr.James Hammond遠在英國為抗告人自
    陳（本院卷第62頁），如通知Mr.James Hammond到院就鑑定
    書說明，亦不符訴訟經濟。又鑑定人係服從我國國家司法權
    ，而依其特別知識就鑑定事項陳述意見，並須負具結義務，
    基於各國司法主權之行使，尚難逕指定英國籍Mr.James Ham
    mond為本件鑑定人。抗告意旨，猶執陳詞指摘原裁定不當，
    聲明廢棄，為無理由，應予駁回。
五、據上論結，本件抗告為無理由，依民事訴訟法第495條之1、
    第449條第1項、第95條、第78條，裁定如主文。
中    華    民    國    99    年    1    月    25     日
                            民事第五庭
                                審判長法官  蔡明宛
                                法      官  魏式璧
                                法      官  曾錦昌
以上正本證明與原本無異。
如不服本裁定應於送達後10日內向本院提出再抗告狀（並按他造
當事人之人數附繕本），並繳納再抗告費新臺幣1,000 元。
再為抗告僅得以適用法規顯有錯誤為理由，並應委任律師為代理
人。
中    華    民    國    99    年    1     月    25    日
                                書  記  官  黎  珍
附註：
抗告人之配偶、三親等內之血親、二親等內之姻親，或抗告人為
法人、中央或地方機關時，其所屬專任人員具有律師資格並經法
院認適當者，亦得為第三審代理人。
抗告人或其法定代理人具有律師資格者及前項情形，應於提起抗
告或委任時釋明之。

司法院資訊處製作；財團法人民間司法改革基金會備份。
